【裁判字號】    97,訴,2498
【裁判日期】    971015
【裁判案由】    違反毒品危害防制條例
【裁判全文】
臺灣彰化地方法院刑事判決              97年度訴字第2498號
公  訴  人  臺灣彰化地方法院檢察署檢察官
被      告  甲○○
                    （現於臺灣彰化監獄執行中）
上列被告因違反毒品危害防制條例案件，經檢察官提起公訴（97
年度毒偵字第2998號），本院依簡式審判程序判決如下：
    主  文
甲○○施用第一級毒品，累犯，處有期徒刑壹年貳月，扣案如附
表所示之毒品均沒收銷燬。
    事  實
一、甲○○前因施用毒品案件，經本院以90年度毒聲字第3094號
    裁定送觀察、勒戒，因評定認有繼續施用毒品傾向，復以90
    年度毒聲字第4383號裁定令入戒治處所施以強制戒治，嗣經
    本院以91年度毒聲字第1006號裁定停止戒治，所餘戒治期間
    付保護管束，再經裁定撤銷停止戒治，令入戒治處所施以強
    制戒治，於民國92年7 月29日執行完畢釋放；並因該案經本
    院以91年度訴字第7 號判決處有期徒刑8 月、4 月，定應執
    行刑為有期徒刑10月確定，經送監執行，於93年5 月20日縮
    短刑期期滿執行完畢。另因施用毒品案件，經本院以93年度
    訴字第1134號判決處有期徒刑11月、6 月，定應執行刑為有
    期徒刑1 年4 月確定，經送監執行，於95年1 月26日縮短刑
    期假釋出監，又於假釋期間再犯施用毒品案件，經本院以95
    年度訴字第984 號判決處有期徒刑1 年，嗣經臺灣高等法院
    臺中分院以95年度上訴字第2196號、最高法院以96年度臺上
    字第559 號駁回上訴確定，其上開假釋旋遭撤銷，入監執行
    殘刑有期徒刑2 月24日，並與上開案件接續執行，嗣經減刑
    ，於96年10月3 日易科罰金執行完畢。仍不知警惕，於上開
    強制戒治執行完畢釋放後5 年內，復基於施用第一級毒品海
    洛因及第二級毒品甲基安非他命之犯意，於97年7 月15日上
    午7 時許，在其姓名、年籍不詳友人位於彰化縣彰化市○○
    路某處之住處內，將海洛因及甲基安非他命一同置於玻璃球
    內，以點火燒烤吸食其煙霧之方式，施用海洛因及甲基安非
    他命1 次。嗣因其另案經發布通緝在案，於同日中午12時30
    分許，在彰化縣彰化市○○路241 巷口處為警緝獲，甲○○
    在有偵查犯罪職權之機關或個人發覺其本案犯罪前，自動向
    彰化縣警察局彰化分局警員陳建訪等人自首其本件施用毒品
    犯行，並交付其所有如附表所示之毒品，主動接受裁判。
二、案經彰化縣警察局彰化分局報告臺灣彰化地方法院檢察署檢
    察官偵查起訴。
    理  由
一、本件被告甲○○所涉為死刑、無期徒刑、最輕本刑為3 年以
    上有期徒刑或高等法院管轄第一審案件以外之罪，並於本院
    行準備程序時就被訴事實為有罪之陳述，本院合議庭依刑事
    訴訟法第273 條之1 第1 項規定，裁定改由受命法官獨任行
    簡式審判程序，先予敘明。
二、上揭犯罪事實，業據被告於本院審理時坦承不諱（見本院97
    年10月1 日準備程序及審判筆錄），經查：
  (一)被告為警所採集之尿液，經檢驗呈安非他命、甲基安非他命
    、可待因及嗎啡陽性反應，有應受尿液採驗人尿液檢體採集
    送驗紀錄表（見警卷）、詮昕科技股份有限公司濫用藥物尿
    液檢驗報告（見本院卷）各2 紙附卷可稽，並有行政院衛生
    署草屯療養院草寮鑑字第0970006404號鑑定書（見偵卷第17
    頁）附卷可憑及如附表所示之毒品扣案可證，足認被告上開
    自白與事實相符。被告前因施用毒品案件，經本院以90年度
    毒聲字第3094號裁定送觀察、勒戒，因評定認有繼續施用毒
    品傾向，復以90年度毒聲字第4383號裁定令入戒治處所施以
    強制戒治，嗣經本院以91年度毒聲字第1006號裁定停止戒治
    ，所餘戒治期間付保護管束，再經裁定撤銷停止戒治，令入
    戒治處所施以強制戒治，於92年7 月29日執行完畢釋放等情
    ，有臺灣高等法院被告前案紀錄表、在監在押全國紀錄表各
    1 份在卷可資參照，被告於前開觀察、勒戒執行完畢釋放後
    ，5 年內再犯本件施用毒品犯行，堪可認定。
  (二)查非法施用毒品之方式，並無固定模式，不同吸毒族群及不
    同毒品種類，可能有不同施用方式，海洛因與安非他命置於
    玻璃球吸食器中併同施用，亦可能為吸毒者吸食海洛因與安
    非他命方式之一，國內確有將海洛因及安非他命或甲基安非
    他命混用之案例，行政院衛生署管制藥品管理局94年12月21
    日管檢字第0940013929號函闡釋甚明。被告於警詢、偵訊及
    本院審理時所述施用海洛因、甲基安非他命之方式前後所述
    均互有不符，其於本院審理時既確認該次係將海洛因及甲基
    安非他命置於玻璃球內一起燒烤施用，所述與上揭函文闡述
    之學理無違，復無其他證據足徵被告係將海洛因及甲基安非
    他命分別施用，自應認被告確係以一施用行為施用上開2 種
    毒品。
  (三)另按刑法第62條所謂「發覺」，固非以有偵查犯罪職權之機
    關或人員確知其人犯罪無誤為必要，而於對其發生嫌疑時，
    即得謂為已發覺；但此項對犯人之嫌疑，仍須有確切之根據
    得為合理之可疑者，始足當之，若單純主觀上之懷疑，要不
    得謂已發生嫌疑（最高法院72年度臺上字第641 號判例意旨
    參照）。本件被告係因另案通緝，於97年7 月15日中午12時
    30分許，在彰化縣彰化市○○路241 巷口處為警緝獲，甲○
    ○在有偵查犯罪職權之機關或個人發覺其本案犯罪前，自動
    向彰化縣警察局彰化分局警員陳建訪等人自首其本件施用毒
    品犯行，並交付其所有如附表所示之毒品，此有彰化縣警察
    局彰化分局97年7 月15日第1 次偵訊筆錄、彰化縣警察局彰
    化分局扣押筆錄、本院電話洽辦公務記錄單各1 份附卷可稽
    （見警卷、本院卷），足認被告確係在警員未發現有確切之
    根據得為合理懷疑其有本案犯行前，即主動供述其施用第一
    級毒品海洛因，自係符合自首之要件無誤。
  (四)綜上，本件事證明確，被告犯行洵堪認定，應依法論科。
三、按海洛因、甲基安非他命分別為毒品危害防制條例第2 條第
    2 項第1 款、第2 款所規定之第一級毒品、第二級毒品，被
    告施用海洛因之行為，核係犯毒品危害防制條例第10條第1
    項施用第一級毒品罪；施用甲基安非他命之行為，則係犯同
    條第2 項施用第二級毒品罪。被告為供施用而持有各該級毒
    品之低度行為，應分別為施用之高度行為所吸收，不另論罪
    。被告係以一施用毒品行為同時觸犯上開施用第一級毒品罪
    及施用第二級毒品罪，為想像競合犯，應依刑法第55條規定
    ，從一重之施用第一級毒品罪處斷。被告前因施用毒品案件
    ，經本院以91年度訴字第7 號判決處有期徒刑8 月、4 月，
    定應執行刑為有期徒刑10月確定，經送監執行，於93年5 月
    20 日 縮短刑期期滿執行完畢。另因施用毒品案件，經本院
    以93年度訴字第1134號判決處有期徒刑11月、6 月，定應執
    行刑為有期徒刑1 年4 月確定，經送監執行，於95年1 月26
    日縮短刑期假釋出監，又於假釋期間再犯施用毒品案件，經
    本院以95年度訴字第984 號判決處有期徒刑1 年，嗣經臺灣
    高等法院臺中分院以95年度上訴字第2196號、最高法院以96
    年度臺上字第559 號駁回上訴確定，其上開假釋旋遭撤銷，
    入監執行殘刑有期徒刑2 月24日，並與上開案件接續執行，
    嗣經減刑，於96年10月3 日易科罰金執行完畢，有臺灣高等
    法院被告前案紀錄表可稽，被告於有期徒刑執行完畢後5年
    內又故意再犯本案之罪，為累犯，應依刑法第47條第1 項規
    定，加重其刑。被告對有偵查犯罪職權之機關或個人未發覺
    之本案施用毒品犯行之罪，自首而接受裁判，已如前述，爰
    依刑法第62條前段規定，減輕其刑，並依法先加後減之。爰
    審酌被告曾因施用毒品經送觀察、勒戒及強制戒治，仍未知
    警惕，再犯本案之罪，足見其雖經觀察、勒戒及強制戒治等
    治療程序，仍未徹底戒除惡習遠離毒害，顯未能善體國家設
    置觀察、勒戒及戒治機構，協助毒品施用者戒除毒害之良法
    美意，本次復同時施用2 種毒品，顯見其深陷毒害無法自拔
    ，犯罪情節顯無法與施用單一毒品者等同觀之，自不應輕縱
    ，而有諭知較長刑期之必要；惟念及施用毒品本質上係戕害
    自身健康之行為，尚未嚴重破壞社會秩序或侵害他人權益，
    暨其犯罪之動機、目的、所生危害及犯罪後坦承犯行態度良
    好等一切情狀，爰量處如主文所示之刑，以示懲儆。扣案如
    附表所示白色粉末2 包均為第一級毒品海洛因，有上揭行政
    院衛生署草屯療養院鑑定書1 紙附卷足憑，均應依毒品危害
    防制條例第18條第1 項前段沒收銷燬。又盛裝上述扣案海洛
    因毒品之空包裝袋，因一般係以傾倒之方式，將包裝袋內之
    毒品海洛因倒出而與包裝袋分離而稱重，必要時，輔以刮杓
    刮取袋內粉末，然無論依何種方式分離，包裝袋內均有極微
    量之毒品海洛因殘留，業經法務部調查局93年3 月19日調科
    壹字第09300113060 號函釋在案，足認前揭空包裝袋內均含
    極微量海洛因殘留而無法析離，亦應整體視為查獲之毒品海
    洛因，併依毒品危害防制條例第18條第1 項前段規定，宣告
    沒收銷燬。
據上論斷，應依刑事訴訟法第273 條之1 第1 項、第299 條第1
項前段，毒品危害防制條例第10條第1 項、第2 項、第18條第1
項前段，刑法第11條、第55條、第47條第1 項、第62條前段，判
決如主文。
本案經檢察官蔡曉崙到庭執行職務。
中    華    民    國    97    年    10    月    15    日
                  刑事第三庭  法  官  楊舒嵐
以上正本證明與原本無異。
如不服本判決，應於判決送達後10日內，向本院提出上訴書狀，
上訴書狀應「敘述具體上訴理由」，並按他造當事人之人數附繕
本。「切勿逕送上級法院」。
中    華    民    國    97    年    10    月    16    日
                              書記官  張木松
附表：
編號一、第一級毒品海洛因壹包（驗餘淨重零點壹玖貳公克）
        。
編號二、第一級毒品海洛因壹包（驗餘淨重零點零玖肆捌公克）
        。
附錄論罪科刑法條：
毒品危害防制條例第10條
施用第一級毒品者，處 6 月以上 5 年以下有期徒刑。
施用第二級毒品者，處 3 年以下有期徒刑。


司法院資訊處製作；財團法人民間司法改革基金會備份。
